臺灣臺北地方法院民事判決　　　　　　93年度勞簡上字第50號
上　訴　　　人
即附帶被上訴人　甲○○
被上訴　　　人
即附帶上訴　人　數位全球科技股份有限公司
法定代理人　乙○○○
訴訟代理人　蘇信誠律師
上列當事人間給付薪資事件，上訴人對於民國九十三年六月九日
本院台北簡易庭九十三年度北勞簡五八號第一審判決提起上訴，
本院於民國九十四年一月五日言詞辯論終結，判決如下：
    主  文
上訴及附帶上訴均駁回。
第二審訴訟費用關於上訴部分，由上訴人負擔，附帶上訴部分，
由被上訴人負擔。
    事實及理由
一、本件上訴人起訴主張：其自民國九十一年六月二十七日起至
    九十二年五月四日止，受僱於被上訴人公司，擔任專案業務
    ，雙方約定每月薪資新台幣（下同）三萬六千三百元，惟每
    月實際領取薪資三萬四千元不等，九十二年三月十日被上訴
    人日公司以經營上之考量，告知上訴人自動離職，且拒絕發
    給服務證明書和資遣費，上訴人拒絕按此方式離職，不料被
    上訴人竟於同年月十四日沒收門禁磁卡，強制上訴人不能到
    班，此非可歸責於上訴人而不能提供勞務，被上訴人另於九
    十二年四月四日要求上訴人至公司簽立切結書自行離職，誣
    指上訴人自九十二年三月三日至同年月十三日曠職累計逾六
    日及有竊盜或侵占公司電腦硬碟罪嫌，被上訴人不給付薪資
    ，復對勞工重大侮辱，上訴人於九十二年五月三十日終止雙
    方間勞動契約。又上訴人發覺被上訴人為上訴人申報投保薪
    資三萬六千三百元，但每月僅支付三萬五千元，每月隱匿一
    千三百元薪資，前後九個月計一萬一千七百元。為此依勞動
    契約及勞動基準法第十四條第一項第二款、第五款、第四項
    、第十七條、第十九條，請求命被上訴人給付自九十二年三
    月一日至九十二年五月四日不足薪資七萬零二百八十一元，
    前述薪資差額一萬一千七百元、資遣費三萬三千二百七十五
    元、九十二年一月份交際費二千七百八十元、被上訴人違約
    扣除九十二年二月十七日至二十一日三日薪資三千五百元，
    合計十一萬八千七百五十六元之判決。原審判決被上訴人應
    給付九十二年二月間違約扣除之三千五百元。上訴人提起上
    訴，聲明為：(一)原判決不利於上訴人部分廢棄。(二)上開廢棄
    部分，被上訴人應給付上訴人十一萬五千二百五十六元（上
    訴人對前開交際費敗訴部分未提起上訴，該部分已為確定）
    。並對被上訴人附帶上訴聲明：附帶上訴駁回。
二、被上訴人則以：上訴人每月薪資三萬五千元，非其主張之三
    萬六千三百元，被上訴人均已按月給付，未有短少；上訴人
    指稱公司於九十二年三月十日以「經營上考量」要求其自動
    離職，係屬虛構，被上訴人否認其真實；本件實際原因為九
    十二年三月十三日上訴人主管陳銘洲經理，以上訴人於一個
    月內累積曠職已達六日為理由，簽報公司解僱上訴人，並於
    同日由陳銘洲經理通知上訴人終止契約，不料上訴人拒絕依
    規定完成離職手續，並將職務上保管使用之電腦硬碟擅自拔
    除攜離公司，公司已向警局報案，為息事寧人乃請上訴人簽
    具切結書，保證其未洩漏職務上知悉之營業秘密，孰知上訴
    人反指被上訴人係羅織罪名，而主張有「不堪重大侮辱」而
    終止已不存在之勞動契約，其請求給付資遣費於法無據；再
    者，上訴人於九十二年二月十七日至同年月二十一日薪資因
    其累積曠職時數計二十四小時，公司依法扣除其三日薪資，
    被上訴人既依勞動基準法第十二條第一項第六款規定終止契
    約，按同法第十八條第一款規定，上訴人自不得再請求資遣
    費等語，資為抗辯。上訴答辯聲明為：駁回上訴；並對原審
    判決應給付上訴人九十二年二月間違約扣除之三千五百元部
    分，提起附帶上訴。附帶上訴聲明為：(一)原判決關於命被上
    訴人給付三千五百元部分廢棄。(二)前項廢棄部分，上訴人在
    第一審之訴駁回。
三、按勞動基準法適用一切勞雇關係，該法第三條第三項前段定
    有明文，本件兩造間之勞雇關係規範，依上開規定，應有勞
    動基準法之適用。本件上訴人主張被上訴人未給付九十一年
    三月一日至五月四日薪資、九個月薪資差額、未給付資遣費
    與違約扣取九十二年二月間三日薪資及誣指其有竊盜、業務
    侵占而有重大侮辱之事實，業據其提出勞工保險卡影本、離
    職時由被上訴人收受之磁卡回條影本、被上訴人要求上訴人
    簽署之切結書稿影本與申請書影本及被上訴人出勤補登錄表
    影本等件為證；上訴人並於九十二年五月三十日對被上訴人
    終止勞動契約，有其提出之存證信函影本可按。被上訴人則
    否認於九十二年三月十日要求上訴人離職，並以右揭情詞置
    辯。因此，(一)兩造所不爭執者為：雙方於九十一年六月二十
    七日訂立勞動契約，被上訴人僱用上訴人，擔任專案業務人
    員，九十二年三月十三日上訴人直屬主管陳銘洲經理簽報其
    九十二年三月份連續曠職五十三點五小時，被上訴人曾表示
    終止契約。(二)兩造所爭執者為：(1)被上訴人終止契約是否合
    法（上訴人於九十二年三月間有無曠職累積達六日）；(2)上
    訴人請求資遣費是否有據；(3)上訴人請求九個月薪資差額是
    否有據；(4)上訴人主張被上訴人違約扣除九十二年二月份三
    日薪資是否有據（附帶上訴主張）。
四、被上訴人終止契約是否有據：
（一）上訴人主張：其於九十二年三月三日至三月十三日無曠職
      達五十三點五小時，被上訴人提出之九十二年三月間曠職
　　　紀錄為電腦資料，公司可以更改紀錄，而勞工如曠職一日
  　　，雇主即會通知勞工，被上訴人未按此方式處理云云。查
    　上訴人於九十二年三月間曠職紀錄，被上訴人提出上訴人
      「員工出勤紀日報表」，該表顯示其於九十二年三月三日
      起至三月七日、三月十日至十三日每日標準上、下班時間
      為8時至18時，但上訴人「於三月三日實際上下班時間為
      08:50至09:12、三月四日為17:09至22:18、三月五日為
      17:53至20:43、三月六日為15:33至20:30、三月七日為
      18:23至20:23。三月十一日實際上班日為14:08至16:48、
      三月十二日為13:15至18:37。三月十三日全日未上班，累
      積曠職達五十三點五小時」（見原審卷第二十六、二十七
      頁）。是故上訴人於各該日期均有到班，然其未按正常時
      間、下班，與一般員工之工作時間不同，致與公司主管及
      同僚間之聯繫，均有欠缺。上訴人主管陳銘洲經理隨即於
      九十二年三月十三日簽報解僱上訴人，即係對上訴人未能
      按時上、下班，而認定無法符合公司人事管理規則之懲度
      解僱，此有被上訴人提出之簽呈影本可證（見原審卷第二
      十八頁）。上訴人亦未舉證其不能按時到職具有正當理由
      之原因。
（二）被上訴人亦主張：九十三年三月十三日陳銘洲經理簽報解
      僱上訴人後，即由陳銘洲通知上訴人，但因上訴人拒絕完
      成離職手續及交付門禁磁卡，於次日又發覺上訴人使用之
      電腦主機硬碟遭人拔除，乃向長春派出所報案等情，已據
      其提出之電腦拆卸後照片影本、報警備案紀錄等件為證；
      而上訴人對其未完成離職交接手續，並未爭執，亦未提出
      離職交接清單以為證明，且由其在原審請求被上訴人交付
      離職證明書等情，可認被上訴人因上訴人連續曠職，而依
      勞動基準法第十二條第一項第六款「無正當理由一個月內
      曠工達六日，雇主得不經預告終止契約」規定，對上訴人
      表示終止契約，應屬有據。是兩造間之勞動契約關係於九
      十三年三月十三日消滅。
（三）上訴人爭執前揭出勤紀錄之真正。但查，關於前揭「員工
      出勤日報表」，經證人王玫虹即被上訴人公司人事主管到
      庭證述：「（九十二年三月三日到七日、三月十一日到十
      三日是否上訴人有曠職情形？）是的，我們是依刷卡紀錄
      來看，顯示上訴人在那段時間內沒有刷卡，所以以曠職算
      五十三點五小時。依照勞基法連續曠職四十八小時，上訴
      人的主管那邊提出申請而決定以曠職，我們只是被動接受
      申請，經過總經理簽核，我們只是核備。」等語（見本院
      九十三年十一月十六日訊問筆錄），因之，被上訴人對前
      揭文書已為初步證明。又「員工出勤日報表」為公司內部
      人事管理文件，係員工出勤重要考核紀錄，亦為薪資核發
      之依據，上訴人質疑其真正，自應提出形式可推認該紀錄
      為虛偽之證明，而非空言主張該電腦紀錄已遭竄改。然上
      訴人未提出任何足認更改紀錄之形式證明，反觀該紀錄確
      有上訴人於何時到班及下班之具體時間，被上訴人公司人
      員與上訴人間有何恩怨非以此項手段要求上訴人離職，上
      訴人亦未提出任何證明。上訴人主張上開紀錄不實，並不
      可採。
（四）上訴人又辯稱：主管陳銘洲急於九十三年二月十三日下班
      後製作簽呈．而未於是日提出人事處交付審議，公司對於
      出勤人員有事後補登規定，解僱之重大事由反未予其補登
      或申辯機會，該解僱不合法云云。但勞工一個月內曠工達
      六日，雇主即得不經預告而終止契約，且法令上未限定雇
      主於解雇時應履行交付審議之先行程序，而上訴人於三月
      十三日當日全日未上班（見原審卷第二十六頁），則上訴
      人直屬主管陳銘洲當日即簽報其曠工，應屬有據。上訴人
      所辯，並不足採。
五、上訴人請求資遣費是否有據：
　　上訴人雖主張：其於九十二年五月三十日以被上訴人對其有
  　重大侮辱與積欠薪資而依勞動基準法第十四條第一項第二款
    、第五款終止契約，並依同條第四項請求給付資遣費等情。
    然被上訴人因上訴人於九十二年三月三日至十二日累積曠工
    達六日而解僱上訴人並終止契約，符合勞動基準法第十二條
    第一項第六款勞工連續曠工達六日雇主得不經預告終止契約
    規定，則兩造間之勞動契約關係即於九十二年三月十三日消
    滅。又依同法第十八條「雇主按勞動基準法第十二條規定終
    止契約時，勞工不得請求資遣費」規定。是故上訴人對被上
    訴人無資遣費請求權存在。其於九十二年五月三十日雖對被
    上訴人終止契約，惟此係就已合法消滅法律關係重新行使終
    止權，不具終止契約之法律效力。
六、上訴人請求九十二年三月一日至五月四日薪資是否有據：
    上訴人主張：被上訴人應給付九十二年三月一日至九十二年
    五月四日之薪資十一萬零七百十五元等情。然如前所述，兩
    造間之勞動契約關係於九十二年三月十三日消滅，該日以後
    期間，被上訴人無給付資薪資之義務。九十二年三月一日至
    三月十三日之薪資，因上訴人曠工五十三點五小時，被上訴
    人僅核發七千三百六十四元，扣除勞保費二百零五元，實際
    應發金額為七千一百五十九元（見原審卷第三十九頁），被
    上訴人已於九十二年四月四日匯入上訴人帳戶內，有上訴人
    提出之存摺影本可證（見原審卷第一一三頁），因此，被上
    訴人並無積欠九十二年三月一日至三月十三日之薪資。
七、上訴人請求九個月薪資差額是否有據：
    上訴人主張：其於九十一年六月間任職至九十二年二月止，
    每月薪資應為三萬六千三百元，被上訴人僅給付三萬五千元
    ，每月少付一千三百元等情，並以其勞工保險卡影本記載三
    萬六千三百元為證。惟上訴人勞工保險卡所記載者，係指上
    訴人之「月投保薪資」，係依勞工保險條例第十四條規定，
    由投保單位按被保險人之月薪資總額，依投保薪資分級表規
    定，向勞工保險局申報之薪資。此僅係為勞工保險計算費率
    之基礎，按三萬六千三百元即第十九級距申報（見原審卷第
    六十六頁），為被上訴人遵守勞工保險條例之行為，關於勞
    工實際之薪資，仍應按勞雇雙方之合意而認定。本件上訴人
    於九十一年六月二十七日任職，每月本薪均為三萬五千元，
    有被上訴人提出之薪資總表可證（見原審卷第三十九頁），
    上訴人受領薪資後並未爭執，而其未舉證任職之始，曾與被
    上訴人合意以三萬六千三百元為每月薪資之約定，再參之上
    訴人於起訴時亦未請求此薪資差額，嗣才任意擴張請求範圍
    ，依此可知其於任職時對每月本薪三萬五千元，並無異議，
    其請求被上訴人給付薪資差額，並非有據。
八、上訴人主張被上訴人違約扣除九十二年二月份三日薪資是否
    有據（附帶上訴主張）：
    上訴人主張：九十二年二月十七日至二十一日五天期間，其
    在公司外洽公，於事後申請「出勤補登紀錄」，並請主管陳
    銘洲經理簽字，被上訴人卻以其累積曠職達二十四小時，計
    三個工作日，所扣薪資三千五百元係屬違約行為等情。被上
    訴人則辯稱：上訴人於九十二年二月十七日至二十一日累積
    曠工二十四小時，其何時請主管陳銘洲經理簽字，非公司所
    得知悉，而上訴人申請之「出勤補登紀錄表」左上角已記載
    「超過送資料時間、收件3/3pm2:00曠職論」字樣，所以該
    紀錄表不得作為補登依據等語，並以上訴人九十三年二月份
    之請假資料明細表（見原審卷第三十八頁）與上訴人同月份
    門禁刷卡紀錄表影本（見原審卷第八十二頁）等件為證。另
    證人證人王玫虹亦證稱：「（提示出勤補登紀錄表，所載曠
    職論是否證人所寫？）是的，是我寫的。一般我們是給很大
    彈性，如果有事情要跟主管報備，事後只要經過主管報備，
    我們就不以曠職論。如果沒有補登，我們逾期就會催，因為
    這與計算薪水有關。時間是以到管理部為準，我是三月三日
    下午兩點才收到，當時薪資是總經理在做，要於三月四日之
    前交出勤資料，五日要發薪... 我按照公司程序上訴人補登
    錄已經過期，所以才會寫曠職論。」「總經理同意我寫曠職
    論。」等語，因此被上訴人係以該出勤補登錄表送到人事部
    門才算申報。惟該「出勤補登錄表」係上訴人於九十二年二
    月二十五日提出申請，並有上訴人直屬主管陳銘洲經理簽字
    ，既有申請日期，亦有主管之簽名，代表公司對上訴人於當
    時在外洽公應屬認可狀態，嗣陳銘洲經理何時轉交予人事部
    門，被上訴人就此並未舉證，自不能認遲誤至三月三日下午
    二時到達人事部門之不利益，要由上訴人承擔。因此，上訴
    人請求被上訴人給付該違約扣除之三千五百元，尚屬無據。
九、綜上所述，上訴人主張：其任職被上訴人公司，於九十二年
    三月間並無曠職之事實，被上訴人以其連續曠職而終止契約
    係不合法解僱，並不足取。至上訴人另主張被上訴人違約扣
    取九十二年二月份三千五百元薪資，應為可取。被上訴人辯
    稱上訴人因連續曠職而終止契約，終止前薪資已為給付等情
    ，應可採信。從而，上訴人本於勞動契約請求被上訴人給付
    九十二年三月一日至九十二年五月四日薪資七萬零二百八十
    一元、九個月薪資差額一萬一千七百元及依勞動基準法第十
    四條第四項、第一項第二款、第五款規定請求給付資遣費三
    萬三千二百七十五元，為無理由，不應准許。上訴人依勞動
    契約請求給付九十二年二月份扣薪三千五百元，為有理由，
    應予准許。原審為上訴人及被上訴人敗訴之判決，均無不合
    。上訴及附帶上訴意旨指摘原判決不當，求予廢棄改判，為
    無理由，不應准許。
十、據上論結：本件上訴及被上訴人之附帶上訴均無理由，依民
    事訴訟法第四百三十六條之一第三項、第四百四十九條第一
    項、第七十八條，判決如主文。
中　　華　　民　　國　　94　　年　　2　　月　　 2　　日
                  勞工法庭審判長法　官　張靜女
                                法　官  賴錦華
                                法　官  李維心
以上正本係照原本作成
本判決不得上訴
中　　華　　民　　國　　94　　年　　2　　月　　2　　日
                    　　　　　　書記官　林梅珍
